【裁判字號】    96,上更(一),381
【裁判日期】    970131
【裁判案由】    強盜
【裁判全文】
臺灣高等法院高雄分院刑事判決     96年度上更(一)字第381號
上  訴  人
即  被  告  乙○○
指定辯護人  本院公設辯護人于欣潔
上列上訴人因強盜案件，不服臺灣屏東地方法院94年度訴字第70
3 號中華民國95年1 月20日第一審判決（起訴案號：臺灣屏東地
方法院檢察署94年度偵字第1986號），提起上訴，經判決後，由
最高法院發回，本院判決如下：
    主  文
原判決撤銷。
乙○○犯竊盜未遂罪，累犯，處有期徒刑捌月，減為有期徒肆月
，如易科罰金，以銀元參佰元即新台幣玖佰元折算壹日。又犯傷
害罪，累犯，處有期徒刑陸月，如易科罰金，以銀元參佰元即新
台幣玖佰元折算壹日，減為有期徒參月，如易科罰金，以銀元參
佰元即新台幣玖佰元折算壹日。應執行有期徒刑陸月，如易科罰
金，以銀元參佰元即新台幣玖佰元折算壹日。
    事  實
一、乙○○前因竊盜案件，於民國81年間經法院判處有期徒刑4
    年，刑前強制工作3 年確定，又因贓物罪，於87年間分別經
    法院判處有期徒刑2 月、8 月確定，其後定應執行刑9 月，
    於91年9 月3 日縮刑期滿執行完畢。詎乙○○仍不知警惕，
    復意圖為自己不法之所有，基於竊盜之犯意，於94年4 月25
    日上午零時許，先將其駕駛懸掛7N－2683號車牌之自小客車
    （原車牌號確為9W－7879號，係林培郁於93年12月14日所失
    竊，未經起訴）停放在屏東縣屏東市○○○街26號丁○○、
    丙○○住處附近，再行至丁○○、丙○○住處旁，以不詳方
    式打開益佑禮儀社所有由丁○○使用之867-QZ號自用大貨車
    （下稱系爭大貨車）右前車門鎖後進入車內，並拆下電線準
    備接通線路而著手竊取該自用大貨車之際，旋遭甲○○發覺
    而通知丁○○，丁○○隨即外出門察看，見乙○○立於系爭
    大貨車車頭旁，丁○○乃大喊「捉賊」、「不要跑」等語，
    並以手抓住乙○○上衣，乙○○為脫免逮捕，乃基於傷害之
    犯意，以手抓丁○○左手腕，且將上衣脫掉，致丁○○因而
    跌倒，受有左手腕有抓痕及左手掌近大拇指處腫脹瘀青約5
    公分×5 公分，乙○○再趁機逃離。適甲○○及丙○○隨後
    趕至及繼續追捕，其後乙○○逃向其駕駛之7N－2683號自小
    客車上，丙○○欲將乙○○拉出車外逮捕，乙○○仍意圖脫
    免逮捕，基於上開同一傷害犯意，與丙○○發生扭打，致丙○○受有右膝撕裂傷及右肩、右膝、右手臂、右背、左手掌
    多處擦傷之傷害。嗣乙○○經丁○○、丙○○、甲○○合力
    逮捕及報警處理。
三、案經丁○○、丙○○訴由屏東縣警察局屏東分局報請臺灣屏
    東地方法院檢察署檢察官偵查起訴。
    理  由
一、人愛醫院94年9 月19日（94）民字第091901號函附丁○○病
    歷資料、診斷證明書、財團法人長庚紀念醫院高雄分院94年
    9 月28日（94）長庚院高字第491079號函附丙○○之病歷資
    料及長庚紀念醫院高雄分院診斷證明書固均係被告以外之人
    於審判外之書面陳述，但已經檢察官、被告、辯護人於準備
    程序同意作為證據，且於言詞辯論終結前亦未聲明異議，本
    院審酌上開書面陳述係執行醫療業務之醫師本於實際診療結
    果所製作，亦無其他資料足佐上開書面陳述有錯誤或故為虛
    偽製作之情形。從而，依上開書面陳述作成時之情況，認為
    適當，依刑事訴訟法第159 條之5 第2 項規定，即得為證據
    。
二、訊據上訴人即被告乙○○（下稱被告）否認有竊盜及傷害犯
    行，辯稱其當日係由蕭錦莉駕車載至丁○○、丙○○住處附
    近，蕭錦莉表示去找朋友，其即在車上等候，其後行至系爭
    大貨車旁欲小解，旋遭丁○○、丙○○、甲○○追打，其並
    無竊盜系爭大貨車及傷害丁○○、丙○○之行為，丁○○、
    丙○○係自行跌倒受傷等語。
三、經查：
    (一)被告於事實欄所載時、地，以不詳方式打開系爭大貨車右
      前車門鎖後進入車內，並拆下電線之際，旋遭甲○○發覺
      而通知丁○○，丁○○隨即外出門察看，見被告立於系爭
      大貨車車頭旁，丁○○乃大喊「捉賊」、「不要跑」等語
      ，並以手抓住被告上衣，被告為脫免逮捕，乃以手抓丁○○左手腕，並將上衣脫掉，丁○○因而跌倒，受有左手腕
      有抓痕及左手掌近大拇指處腫脹瘀青約5 公分×5 公分，
      被告再趁機逃離，適甲○○及丙○○隨後趕至及繼續追捕
      ，其後被告逃向其駕駛之7N－2683號自小客車上，丙○○
      欲將被告拉出車外逮捕，被告仍意圖脫免逮捕，基於上開
      同一傷害犯意，與丙○○發生扭打，致丙○○受有右膝撕
      裂傷及右肩、右膝、右手臂、右背、左手掌多處擦傷之傷
      害等事實，業分據證人丁○○、甲○○、丙○○於原審及
      本院歷審審理中結證明確（見原審卷第163 頁反面～第17
      0 頁、本院上訴卷第66～75頁、本院更一卷第59～68頁）
      ，彼此互核相符，復有人愛醫院94年9 月19日（94）民字
      第091901號函附丁○○病歷資料、診斷證明書、財團法人
      長庚紀念醫院高雄分院94年9 月28日（94）長庚院高字第
      491079號函附丙○○之病歷資料及長庚紀念醫院高雄分院
      診斷證明書、編號2 ～4 所示系爭大貨車照片（警卷第78
      頁記載編號3 、4 照片係ZB-3401 號大貨車係誤載）附卷
      可佐 (見原審卷第51～55、130 ～136 頁、警卷第40、77
      、78頁）。
    (二)被告固辯稱其當日係由蕭錦莉駕車載至丁○○、丙○○住
      處附近，蕭錦莉表示去找朋友，其即在車上等候，其後行
      至系爭大貨車旁欲小解，旋遭丁○○、丙○○、甲○○追
      打，其並無竊盜系爭大貨車等語。然證人甲○○於法院審
      理中均結證稱丁○○因系爭大貨車車內財物迭遭竊取，其
      乃應邀協助守候以逮捕竊盜之人，當日其確見有戴帽子之
      人進入系爭大貨車內，乃隨即通知丁○○，其亦隨後外出
      追捕，見丁○○追捕被告而跌倒，其與丙○○乃繼續追捕
      被告，期間並無其他人出現等語 (見原審卷第163 頁反面
      ～第166 頁反面、本院上訴卷第73～76頁），而證人丁○○於法院審理中均結證稱其當日事先有將系爭大貨車上鎖
      ，其後接獲甲○○之通知，自屋內亦見窗外系爭大貨車上
      有人，其旋出外察看，見被告立在系爭大貨車車頭旁，其
      乃大喊捉賊，並在後追捕，期間始終見被告1 人，被告亦
      未曾脫離其視線，事後察看系爭大貨車，發現系爭大貨車
      之車門鎖損壞及電線遭拆下等語 (見原審卷第163 頁反面
      ～第169 頁反面、本院上訴卷第67～68頁、本院更一卷第
      59～63、67～68頁），證人丙○○於法院審理中均結證稱
      其聽丁○○喊捉賊，隨即外出協助，見丁○○追捕被告而
      跌倒，其與甲○○乃繼續追捕被告等語 (見原審卷第170
      頁正、反面、本院上訴卷第70～72頁、本院更一卷第64頁
      ）。又被告亦陳述於事實欄所載時間、地點出現，並戴帽
      子等語 (見本院更一卷第76～77頁）。綜觀上開證人丁○○、甲○○、丙○○所證述系爭大貨車原係上鎖，而後發
      現有戴帽子之人進入系爭大貨車內，再見該人立於系爭大
      貨車車頭旁，隨後丁○○、甲○○、丙○○在後緊追，終
      於逮捕被告，事後檢查系爭大貨車發現車門鎖損壞及電線
      遭拆下之過程等情節，時間密接均未間斷，且自始至終均
      僅被告1 人，即無錯認他人之可能，另參以系爭大貨車原
      先係上鎖，事後檢查後發現車門鎖損壞及電線遭拆下之情
      形，被告以不詳方法損壞系爭大貨車車門鎖及進入車內拆
      下電線而著手竊取系爭大貨車，甚為明確。被告所辯，無
      非卸責之詞，不足採信。至屏東縣警察局刑事警察大隊鑑
      識組人員在系爭大貨車所採集之指紋經送鑑定，其中3 個
      指紋與被告之指紋不相符，其餘指紋因紋線不清或特徵點
      不足，無法比對，雖有內政部署刑事警察局鑑驗書在卷足
      憑(見 原審卷第138 頁）。但被告以不詳方法損壞系爭大
      貨車車門鎖及進入車內拆下電線而著手竊取系爭大貨車，
      已如前述，縱未能在系爭大貨車內採集被告之指紋，亦可
      能因遺留在系爭大貨車之指紋紋線不清或特徵點不足，致
      無法比對，猶不足因此即作有利被告之認定。
    (三)又被告辯稱未傷害丁○○、丙○○，係丁○○、丙○○自
      行跌倒受傷等語。惟證人丁○○於原審審理中已結證稱其
      捉住被告上衣，被告為脫免逮捕，乃以手抓其左手腕，且
      被告脫掉上衣致其跌倒，因而受傷等語在卷 (見原審卷第
      169 頁），並丁○○受有左手腕有抓痕及左手掌近大拇指
      處腫脹瘀青約5 公分×5 公分之傷害，亦有人愛醫院94年
      9 月19日（94）民字第091901號函附丁○○病歷資料、診
      斷證明書記載明確 (見原審卷第51～55頁）。另證人丙○○於法院審理中結證稱被告逃向其駕駛之7N－2683號自小
      客車上，其欲將被告拉出車外逮捕，被告意圖脫免逮捕，
      乃與其發生扭打，其因而受傷，跌倒沒有受傷這麼嚴重等
      語（見本院上訴卷第72頁），且丙○○受有右膝撕裂傷及
      右肩、右膝、右手臂、右背、左手掌多處擦傷之傷害，復
      有財團法人長庚紀念醫院高雄分院94年9 月28日（94）長
      庚院高字第491079號函附丙○○之病歷資料及長庚紀念醫
      院高雄分院診斷證明書記載甚明 (見原審卷第130 ～136
      頁、警卷第40頁）。是被告辯稱未傷害丁○○、丙○○等
      語，亦無可取。
    綜上所述，被告竊盜系爭大貨車未遂及傷害丁○○、丙○○
    ，事證明確，犯行均堪予認定。
四、按行為後法律有變更者，適用行為時之法律。但行為後之法
    律有利於行為人者，適用最有利於行為人之法律，刑法第2
    條第1 項定有明文。經查，被告行為後，刑法已經修正，並
    自95年7 月1 日施行，即應依上開規定比較適用，茲詳述如
    下：
    (一)95年7 月1 日修正公布施行之刑法第33條第5 款規定：「
      五、罰金：新臺幣1 千元以上，以百元計算之。」，是依
      修正後刑法第33條第5 款規定，刑法第185 條之3 規定罰
      金之法定刑為新台幣1 千元以上新台幣3 萬元以下。而依
      修正前刑法第33條第5 款規定：「五、罰金：一元以上」
      ，且依罰金罰鍰提高標準條例第1 條規定提高10倍，故依
      修正前之刑法第33條第5 款規定，刑法第185 條之3 規定
      罰金之法定刑為新台幣30元以上新台幣3 萬元以下。從而
      ，比較修正前、後之刑法第33條第5 款規定，以修正前即
      被告行為時之刑法第33條第5 款規定較有利於被告。
    (二)修正前刑法第47條原規定：「受有期徒刑之執行完畢，或
      受無期徒刑或有期徒刑一部之執行而赦免後，五年以內再
      犯有期徒刑以上之罪者，為累犯，加重本刑至二分之一。
      」，修正後刑法第47條第1 項規定：「受徒刑之執行完畢
      ，或一部之執行而赦免後，五年以內故意再犯有期徒刑以
      上之罪者，為累犯，加重本刑至二分之一。」，修正後刑
      法第47條關於累犯之規定，乃以出於故意再犯有期徒刑以
      上之罪者為限，是以修正後之累犯範圍已有所減縮，當屬
      科刑規範事項之變更，即應依「從舊從輕」原則比較新舊
      法之適用。經比較新舊法，自以被告行為後之法律對被告
      有利。
    (三)被告行為後，刑法已經修正，並自95年7 月1 日施行，修
      正前刑法第51條第5 款原規定：「宣告多數有期徒刑者，
      於各刑中之最長期以上，各刑合併之刑期以下，定其刑期
      ，但不得逾二十年。」，修正後刑法第51條第5 款規定為
      ：「宣告多數有期徒刑者，於各刑中之最長期以上，各刑
      合併之刑期以下，定其刑期，但不得逾三十年。」，經比
      較新舊法，自以修正前即被告行為時之法律對被告有利。
    (四)又比較新舊法之罪刑孰為最有利，比較時應就罪刑有關之
      共犯、未遂犯、連續犯、牽連犯、結合犯，以及累犯加重
      、自首減輕暨其他法定加減原因（如身分加減）與加減例
      等一切情形，綜其全部罪刑之結果而為比較。經綜合上述
      之比較，因依修正前即被告行為時刑法規定論處，較有利
      於被告，故應適用修正前即被告行為時刑法規定。
    (五)95年7 月1 日修正公布施行之刑法第41條第1 項前段規定
      ：「犯最重本刑為五年以下有期徒刑以下之刑之罪，而受
      六個月以下有期徒刑或拘役之宣告者，得以新臺幣一千元
      、二千元或三千元折算一日，易科罰金。」，而修正前刑
      法第41條第1 項前段係規定：「犯最重本刑為5 年以下有
      期徒刑以下之刑之罪，而受6 個月以下有期徒刑或拘役之
      宣告，因身體、教育、職業、家庭之關係或其他正當事由
      ，執行顯有困難者，得以1 元以上3 元以下折算一日，易
      科罰金。」，且依修正前罰金罰鍰提高標準條例第2 條前
      段規定，就其原定數額提高為100 倍折算1 日。則刑法第
      41條第1 項修正前之易科罰金折算標準，應以銀元100 、
      200 、300 元折算1 日，經折算為新臺幣後，應以新臺幣
      300 、600 、900 元折算為1 日。經比較修正前後之易科
      罰金折算標準，即以修正前即被告行為時之規定較有利於
      被告。
    (六)修正後刑法第25條第2 項關於一般未遂犯處罰果之規定，
      僅係修正前刑法第26條前段所改列，非屬犯罪後法律有變
      更，自毋庸比較新舊法。
五、核被告著手竊盜系爭大貨車而未果，所為係犯修正前刑法第
    320 條第1 項、第3 項之竊盜未遂罪。被告傷害丁○○、丙○○，所為係犯修正前刑法第277 條第1 項傷害罪。被告先
    後傷害丁○○、丙○○係基於一個脫免逮捕之意圖，而在脫
    逃持續過程中先後接續傷害丁○○、丙○○，應認係一傷害
    行為同時侵害2 人法益，為想像競合犯，應從一重論以傷害
    丙○○之1 罪。被告所犯竊盜未遂罪及傷害罪，2 罪間犯意
    各別，犯罪構成要件不同，應分論併罰。公訴人雖起訴認被
    告係犯刑法第32 9條第4 項、第1 項之準強盜未遂罪嫌。然
    按刑法第329 條之規定，竊盜或搶奪，因防護贓物、脫免逮
    捕或湮滅罪證，而當場施以強暴脅迫者，以強盜論，而擬制
    為強盜罪之強暴、脅迫構成要件行為，乃指達於使人難以抗
    拒之程度者而言，是與強盜罪同其法定刑（釋字第630 號參
    照）。依上述證丁○○、丙○○、甲○○證述被告於遭丁○○單獨1 人或丙○○、甲○○合力或3 人共同追捕時之客觀
    情狀，丁○○、丙○○均未因被告之強暴行為而達難以抗拒
    之程度，自不成立刑法第329 條準強盜之罪。但二者之犯罪
    事實同一，本院自得變更起訴法條逕予審判。又被告前因竊
    盜案件，於81年間經法院判處有期徒刑4 年，刑前強制工作
    3 年確定，又因贓物罪，於87年間分別經法院判處有期徒刑
    2 月、8 月確定，其後定應執行刑9 月，於91年9 月3 日縮
    刑期滿執行完畢，有臺灣屏東地方法院檢察署刑案資料查註
    紀錄表及臺灣高等法院被告全國前案紀錄表在卷可憑，其受
    有期徒刑之執行完畢後，5 年之內再犯有期徒刑以上刑之罪
    ，均為累犯，應各依法加重其刑。再被告已著手於竊盜行為
    而不遂，為未遂犯，依刑法第26條前段規定減輕其刑。上開
    刑之加減應先加後減。
六、原審以被告犯行事證明確，予以論罪科刑，固非無見。惟查
    ：(一)被告於遭丁○○單獨1 人或丙○○、甲○○合力或3 人
    共同追捕時，雖有施強暴行為，但丁○○、丙○○均未因被
    告之強暴行為而達難以抗拒之程度，自不成立刑法第329 條
    準強盜之罪，已如前述，原審判決認被告犯刑法第329 條準
    強盜之罪，即有未當。(二)原審判決未及比較新舊法及適用中
    華民國96年罪犯減刑條例減刑，亦有未合。被告上訴意旨否
    認犯罪，指摘原判決不當，雖無理由，但原審判決既有上開
    可議，仍應由本院將原判決撤銷改判。爰審酌被告有事實欄
    所載前科，有被告全國前案紀錄表在卷可憑，竟不知警惕，
    再犯竊盜及傷害之罪，行為後猶飾詞圖卸等一切情狀，分別
    量處如主文所示之宣告刑，併就傷害罪部分諭知易科罰金之
    折算標準，暨定其應執行之刑。又被告之犯罪時間在中華民
    國96年4 月24日以前，合於減刑條件，應依中華民國96年罪
    犯減刑條例第2 條第1 項第3 款規定分別減刑如主文所示減
    得之刑，併諭知易科罰金之折算標準，暨定其應執行之刑，
    併諭知如易科罰金之折算標準。
據上論結，應依刑事訴訟法第369 條第1 項前段、第364 條、第
299 條第1 項前段、第300 條，修正前刑法第320 條第1 項、第
3 項、第277 條第1 項、第47條、第41條第1 項前段、第51條第
5 款、刑法第26條前段、第55條，中華民國96年罪犯減刑條例第
2 條第1 項第3 款、第7 條、第9 條、修正前罰金罰鍰提高標準
條例第2 條，現行法規所定貨幣單位折算新台幣條例第2 條，判
決如主文。
本案經檢察官林敏惠到庭執行職務。
中    華    民    國    97    年    1     月    31    日
                  刑事第八庭    審判長法  官   李炫德
                                      法  官   陳志銘
                                      法  官   郭玫利
以上正本證明與原本無異。
被告不得上訴。
檢察官如不服本判決應於收受本判決後10日內向本院提出上訴書
狀，其未敘述上訴理由者，並得於提起上訴後10日內向本院補提
理由書狀（均須按他造當事人之人數附繕本）「切勿逕送上級法
院」。
中    華    民    國    97    年    1     月    31    日
                                      書記官   楊茱宜
附錄本件判決論罪科刑法條
中華民國刑法第320條第1項、第3項：
意圖為自己或第三人不法之所有，而竊取他人之動產者，為竊盜
罪，處 5 年以下有期徒刑、拘役或 5 百元以下罰金。
前二項之未遂犯罰之。
中華民國刑法第277條第1項：
傷害人之身體或健康者，處 3 年以下有期徒刑、拘役或 1 千元
以下罰金。


司法院資訊處製作；財團法人民間司法改革基金會備份。
